【裁判字號】    98,台非,284
【裁判日期】    980924
【裁判案由】    違反毒品危害防制條例
【裁判全文】
最高法院刑事判決              九十八年度台非字第二八四號
上  訴  人  最高法院檢察署檢察總長
被      告  甲○○
上列上訴人因被告違反毒品危害防制條例案件，對於台灣高雄地
方法院中華民國九十七年二月二十七日第一審確定判決（九十七
年度訴字第五一三號，起訴案號：台灣高雄地方法院檢察署九十
六年度毒偵字第九０九０號），認為部分違背法令，提起非常上
訴，本院判決如下：
    主  文
原判決關於諭知累犯部分撤銷。
甲○○所犯施用第一級毒品罪，處有期徒刑柒月。
    理  由
非常上訴理由稱：「按判決不適用法則或適用不當者，為違背法
令，刑事訴法第三百七十八條定有明文。又刑法第四十七條第一
項規定受徒刑之執行完畢，或一部之執行而赦免後，五年以內故
意再犯有期徒刑以上之罪者，為累犯，加重本刑至二分之一。而
事實審法院對被告有無累犯之事實，應否適用累犯規定加重其刑
，屬法院認定事實與適用法律之基礎，客觀上有調查之必要，自
應依職權調查。另數罪併罰案件之執行完畢，係指數罪定其應執
行之刑，已將該應執行之刑執行完畢而言；若其中一罪之有期徒
刑先執行期滿，嗣依檢察官聲請，法院裁定定其數罪之應執行之
刑，則裁定前已先執行之罪，因嗣後合併他罪定應執行之刑結果
，檢察官所換發之執行指揮書，係執行應執行刑，其前已執行之
有期徒刑部分，僅應予扣除而不能認為已執行完畢（最高法院八
十四年度台非字第二八四號、九十五年度台非字第三二０號判決
參照）。查本件受刑人前因詐欺罪，經台灣高雄地方法院九十四
年度簡字第六七五四號判處有期徒刑三月確定，雖於（民國）九
十五年八月二日已先行執行，但檢察官嗣以該罪與台灣高等法院
高雄分院九十六年度上易字第六五七號判處有期徒刑八月之竊盜
案，聲請定其應執行之刑，經台灣高等法院高雄分院九十七年度
聲減字第三０五號裁定減刑，並定應執行有期徒刑五月確定，檢
察官指揮執行時，先扣除前已執行之有期徒刑三月，再於九十七
年六月三日入監執行其餘有期徒刑二月，另與其他案件接續執行
迄今，指揮書執畢日期已逾民國一百年，有上開裁定、全國刑案
資料查註紀錄表可稽。揆之上開說明，本件原判決認定受刑人於
九十六年九月六日施用海洛因時，其詐欺罪有期徒刑三月，不能
認為已執行完畢，應不構成累犯。乃原判決未依職權查明，逕認
受刑人之詐欺案已於九十五年八月二日執行完畢，而依累犯論科
並加重其刑，顯有適用法則不當及應於審判期日調查之證據未予
調查之違法。案經確定，且對受刑人不利，爰依刑事訴訟法第四
百四十一條、第四百四十三條提起非常上訴，以資糾正。」等語
。
本院按：「判決不適用法則或適用不當者，為違背法令」，刑事
訴訟法第三百七十八條定有明文；又依法應於審判期日調查之證
據未予調查，致適用法令違誤，而顯然於判決有影響者，該項判
決即屬違背法令，得提起非常上訴，經司法院釋字第一八一號解
釋在案。從而事實審法院對於被告有無累犯之事實，應否適用刑
法第四十七條累犯之規定加重其刑，即屬法院認定事實與適用法
律之基礎事項，客觀上有其調查之必要性，應依職權加以調查；
倘被告並非累犯，而事實審未詳加調查，致判決誤用累犯之規定
論處，即屬刑事訴訟法第三百七十九條第十款規定所稱依法應於
審判期日調查之證據而未予調查，其判決當然為違背法令。又刑
法上之累犯，依該法第四十七條第一項規定，必須受徒刑之執行
完畢，或一部之執行而赦免後，五年以內故意再犯有期徒刑以上
之罪者，始足當之。至所謂執行完畢，倘被告所犯之數罪符合刑
法第五十一條定應執行刑之規定，須所定之應執行刑全部執行完
畢，始符合累犯之要件，亦即在所定之應執行刑尚未執行完畢前
，各罪之宣告刑不發生執行完畢之問題。本件原確定判決所引事
實及證據，係認定被告甲○○於九十六年九月六日某時許，在高
雄市○鎮區鎮○街一０五號住處，施用第一級毒品海洛因一次。
並以被告於九十四年間因詐欺案件，經台灣高雄地方法院以九十
四年度簡字第六七五四號判處有期徒刑三月確定，於九十五年八
月二日執行完畢之事實，有台灣高等法院被告前案紀錄表乙紙附
卷可稽；說明被告於九十六年九月六日某時，在其前開住處，施
用海洛因一次之行為，係在前揭詐欺案件執行完畢後五年以內所
犯，乃以刑法第四十七條第一項之累犯規定，論處被告施用第一
級毒品（累犯）罪刑（有期徒刑八月）。惟被告犯詐欺案件後，
復於九十六年十月十一日因竊盜案件，經台灣高等法院高雄分院
以九十六年度上易字第六五七號判處有期徒刑八月確定，嗣與前
揭詐欺案經台灣高等法院高雄分院以九十七年度聲減字第三０五
號裁定各減刑為有期徒刑四月、一月又十五日，並合併定應執行
之刑有期徒刑五月，如易科罰金以銀元三百元即新台幣九百元折
算一日確定，台灣高雄地方法院檢察署乃以九十七年度執減更字
第三０一八號指揮執行，扣除已執行之有期徒刑三月，再於九十
七年六月三日入監執行其餘有期徒刑二月，至九十七年八月二日
始執行完畢，有上開裁定、全國刑案資料查註紀錄表附於台灣高
雄地方法院檢察署九十七年度執聲非字第九二號卷宗內可按。則
被告於九十六年九月六日某時，施用海洛因一次時，其前所犯詐
欺案件所定之應執行刑，尚未執行完畢。原判決未審及此，乃以
被告詐欺案件所論處之刑，已於九十五年八月二日執行完畢，被
告五年以內再故意犯本件法定本刑為有期徒刑以上之施用第一級
毒品罪，為累犯，依刑法第四十七條第一項規定，論處被告施用
第一級毒品（累犯）罪刑，自有適用法則不當及證據調查未盡之
違背法令。案經確定，且於被告不利，非常上訴意旨執以指摘，
非無理由，應由本院將原判決關於諭知累犯違背法令部分撤銷，
另行依原判決裁判時應適用之法律，判決如主文第二項所示，以
資救濟。
據上論結，應依刑事訴訟法第四百四十七條第一項第一款、毒品
危害防制條例第十條第一項，判決如主文。
中    華    民    國  九十八  年    九    月  二十四  日
                      最高法院刑事第八庭
                          審判長法官  洪  文  章
                                法官  王  居  財
                                法官  郭  毓  洲
                                法官  黃  梅  月
                                法官  邱  同  印
      本件正本證明與原本無異
                                      書  記  官
中    華    民    國  九十八  年    九    月  二十八  日
                                                Ａ
附錄條文：
毒品危害防制條例第十條第一項：
施用第一級毒品者，處六月以上五年以下有期徒刑。


司法院資訊處製作；財團法人民間司法改革基金會備份。
